【裁判字號】    97,消債抗,227
【裁判日期】    971013
【裁判案由】    聲請更生程序
【裁判全文】
臺灣高雄地方法院民事裁定           97年度消債抗字第227號
抗  告  人  甲○
上列抗告人因聲請更生程序事件，對於中華民國97年8 月21日本
院97年度審消債更字第1584號裁定提起抗告，本院裁定如下：
    主  文
抗告駁回。
抗告程序費用新臺幣壹仟元由抗告人負擔。
    理  由
一、抗告意旨略以：抗告人前於民國97年7 月18日具狀聲請更生
    ，原審認抗告人於97年7 月29日收受命補正申請協商證明文
    件之裁定後，仍未補正，而駁回更生之聲請。惟原審之裁定
    係屬不經宣示之裁定，依民事訴訟法第288 條之規定，需經
    公告或送達後，始受拘束，又此裁定係於97年8 月26日送達
    予抗告人，然抗告人已於駁回裁定送達前即97年8 月12日下
    午提出補正相關資料；再依司法院函覆財團法人法律扶助基
    金會之公文所示，於消費者債務清理條例（下稱消債條例）
    施行前，中華民國銀行公會會員辦理消費者金融案件無擔保
    債務協商機制係當事人自主協商解決債務之方法之一，若債
    務人已依前開協商機制進行協商成立者，不論協商之內容、
    對象及範圍如何，依消債條例第151 條第6 項準用同條第5
    項之規定，應已生協商成立之法律效果，無強令當事人於本
    條例施行後復踐行前置協商之必要，故原審命抗告人定期補
    正與金融機構前置協商之相關文件，尚無理由，爰請求廢棄
    原裁定等語。
二、按債務人對於金融機構因消費借貸、自用住宅借款、信用卡
    或現金卡契約而負債務，在聲請更生或清算前，應提出債權
    人清冊，以書面向最大債權金融機構請求協商債務清償方案
    並表明共同協商之意旨；自債務人提出協商請求之翌日起逾
    30日不開始協商，或自開始協商之翌日起逾90日協商不成立
    ，債務人得逕向法院聲請更生或清算，消債條例第151 條第
    1 項及第153 條分別定有明文。此處所謂「金融機構」係指
    「債務人之金融機構債權人全體」，即包括有擔保及無擔保
    之金融機構債權人而言。又聲請更生或清算不合程式或不備
    其他要件者，法院應以裁定駁回之，但其情形可以補正者，
    法院應定期間先命補正，同條例第8 條亦有明文。
三、經查，本件抗告人曾於95年8 月3 日，依中華民國銀行公會
    會員辦理消費者金融案件無擔保債務協商機制與復華商業銀
    行股份有限公司（下稱復華銀行）等債權銀行達成協商，約
    定依總欠款金額分80期還款，惟清償18期後，即未依約履行
    清償債務乙情，業據抗告人提出復華銀行通知函、協議書、
    陳情狀附卷可稽（見原審卷第36至38頁、第14頁），固堪信
    為真實。惟抗告人自承其對於合作金庫銀行另負有無擔保債
    務，且合作金庫銀行就此債權並未與抗告人完成協商乙節，
    亦有上開協議書、陳情狀、債權人清冊、合作金庫銀行存摺
    封面及內頁等各1 份在卷可憑（見原審卷第37至38頁、第14
    頁、第7 至9 頁、第64至65頁），足見抗告人確未與全體金
    融機構債權人完成協商，核與前揭債務人得聲請更生之要件
    不符，是抗告人聲請裁定准予更生，自難准許。至抗告人雖
    主張其與合作金庫銀行間已無再踐行前置協商程序之必要云
    云，並援引上開司法院秘書長97年7 月18日函文1 份為據（
    見原審卷第80頁），惟揆諸前開規定及說明，暨參以消債條
    例第151 條規定之提案理由揭示：協商前置主義之立法目的
    ，係在於疏減法院負擔，有效分配司法資源，且使債務人得
    自主解決其債務等情相互以觀，果抗告人可在未與全體金融
    機構債權人完成協商之情形下，逕行聲請更生，則前開「疏
    減法院負擔，有效分配司法資源，且使債務人得自主解決其
    債務」之立法目的顯難達成。準此，抗告人自應依前開規定
    ，向最大債權金融機構復華銀行請求共同協商，如該銀行逾
    30日不開始協商，或逾90日協商不成立，抗告人始得依據消
    債條例第153 條規定，向法院聲請更生或清算，故抗告人之
    前開主張要無可採。本件抗告人既未依前揭規定向最大債權
    金融機構請求協商，則其逕向本院聲請更生，自非合法。此
    外，抗告人雖另主張：已於駁回裁定送達前即97年8 月12日
    下午補正相關資料云云，惟經本院詳閱其前開所指民事陳報
    狀中補正之資料，僅有債權人清冊、還款證明文件、薪轉存
    摺與薪餉條證明、綜合所得稅各類所得資料、借據影本等（
    見原審卷第80至123 頁），並無原審裁定命補正之申請協商
    證明文件，足徵抗告人於接獲原審上開裁定後，實仍未補正
    相關資料。從而，原裁定依消債條例第8 條規定，以抗告人
    聲請更生不備要件，且裁定命補正而未補正為由，駁回抗告
    人之聲請，並無違誤。抗告意旨指摘原裁定不當，求予廢棄
    ，為無理由，應予駁回。
四、據上論結，本件抗告為無理由，依消費者債務清理條例第15
    條，民事訴訟法第495 條之1 第1 項、第449 條第1 項、第
    95條、第78條，裁定如主文。
中    華    民    國    97    年    10    月    13    日
                    民事六庭  審判長法    官  李昭彥
                                    法    官  賴文姍
                                    法    官  李育信
以上正本證明與原本無異。
本裁定不得再抗告。
中    華    民    國    97    年    10    月    13    日
                                    書 記 官  林玉珊


司法院資訊處製作；財團法人民間司法改革基金會備份。
